臺灣雲林地方法院民事簡易判決
110年度虎簡字第118號
原      告  蔡子縈  

被      告  星展(台灣)商業銀行股份有限公司


法定代理人  伍維洪  
訴訟代理人  蘇偉譽  

上列當事人間債務人異議之訴等事件，本院於中華民國110年8月
6日言詞辯論終結，判決如下：
    主      文
本院一一○年度司執字第二○二三六號給付票款強制執行事件之強
制執行程序，應予撤銷。
確認被告持有如附表所示本票之本票債權請求權及利息債權請求
權對原告均不存在。
訴訟費用新臺幣壹仟元由被告負擔。
    事實及理由
一、原告起訴主張：被告持有以原告為發票人之如附表所示本票
    1紙（下稱系爭本票），聲請臺灣板橋地方法院（已更名為
    臺灣新北地方法院，下稱新北地院）以98年度司票字第1619
    2號裁定（下稱系爭裁定）准予強制執行，因執行無著，經
    新北地院核發98年度司執字第16192號債權憑證（下稱系爭
    債權憑證），被告並執系爭債權憑證對原告聲請強制執行。
    惟系爭本票債權之請求權已因罹於時效而不存在，又系爭本
    票並非原告所簽發，所蓋印章亦非原告所有，爰提起本件訴
    訟等語。並聲明：㈠本院110年度司執字第20236號強制執行
    事件之強制執行程序，應予撤銷。㈡先位聲明：確認被告持
    有系爭本票債權及利息債權之請求權對原告均不存在；備位
    聲明：確認被告持有系爭本票債權及利息債權對原告均不存
    在。
二、被告則以：系爭本票時效雖已完成，但是本票是由原告本人
    所簽立的等語資為抗辯。並聲明：原告之訴駁回。
三、本院之判斷：
　㈠確認法律關係之訴，非原告有即受確判決之法律上利益者，
    不得提起之，民事訴訟法第247條第1項前段定有明文。又所
    謂即受確認判決之法律上利益，係指法律關係之存否不明確
    ，原告主觀上認其在法律上之地位有不安之狀態存在，且此
    種不安之狀態，能以確認判決將之除去者而言（最高法院52
    年台上字第1240號判決要旨參照）。查原告主張被告持有以
    原告為發票人之系爭本票，聲請新北地院以系爭裁定准予強
    制執行，因執行無著，復經新北地院核發系爭債權憑證，被
    告並執系爭債權憑證對原告聲請強制執行，由本院以110年
    度司執字第20236號給付票款強制執行事件（下稱系爭執行
    事件）受理等事實，為兩造所不爭執，且經本院依職權調取
    系爭執行事件卷宗查核無訛。是系爭本票既由被告持有，且
    已行使票據權利，而原告否認系爭本票債權、利息債權或請
    求權存在，顯然兩造就系爭本票債權、利息債權或請求權之
    存在與否已發生爭執，如不訴請確認，原告在私法上之地位
    將有受侵害之危險，則原告提起本件確認之訴，即有確認之
    法律上利益，先予敘明。
  ㈡本票未載到期日者，視為見票即付；票據上之權利，對匯票
    承兌人及本票發票人，自到期日起算；見票即付之本票，自
    發票日起算；3年間不行使，因時效而消滅；又時效完成後
    ，債務人得拒絕給付，票據法第120條第2項、第22條第1項
    及民法第144條第1項分別定有明文。又執行名義無確定判決
    同一之效力者，於執行名義成立前，如有債權不成立或消滅
    或妨礙債權人請求之事由發生，債務人亦得於強制執行程序
    終結前提起異議之訴，強制執行法第14條第2項定有明文。
    債務人異議之訴係為排除執行名義之執行力，是債務人提起
    異議之訴，其聲明請求撤銷特定執行事件之執行程序，或請
    求債權人不得持執行名義對債務人為強制執行，均無不可（
    最高法院109年度台上字第764號判決要旨參照）。
　㈢系爭本票發票日為93年4月9日，未載到期日，依前揭規定，
    應視為見票即付，故就系爭本票票據上請求權消滅時效期間
    ，應自93年4月9日起算3年，倘於96年4月9日前不行使，系
    爭本票票據上請求權即因時效完成而消滅。惟被告既遲至98
    年間始向新北地院聲請系爭裁定，又未舉證證明已於96年4
    月9日前行使系爭本票票據上請求權，其於時效完成後所為
    行為及聲請強制執行，自不生時效中斷及重行起算之效力，
    被告對本件系爭本票票據上請求權已逾時效乙節亦未予爭執
    ，是被告所持系爭本票之票據上請求權已罹於消滅時效，原
    告於本案主張行使時效抗辯權，則被告對原告就系爭本票債
    權請求權及利息債權請求權均已因時效完成，對於原告均不
    存在。
  ㈣系爭本票債權暨利息債權之請求權既已罹於時效而消滅，業
    如前述，核屬消滅或妨礙債權人請求之事由，是原告執此請
    求撤銷系爭執行程序，亦屬有據。
  ㈤本件原告訴之聲明第2項先位之訴既為有理由，本院即無庸就
    其備位之訴另為裁判。又系爭本票之原因關係為何、被告對
    於原告有無借款債權請求權存在等節，非本件所得審究，兩
    造如有爭執，宜另以其他紛爭解決機制處理之，附此指明。
四、從而，原告訴請撤銷系爭執行程序，並確認系爭本票債權及
    利息債權之請求權對原告均不存在，皆有理由，應予准許。
五、本件事證已臻明確，兩造其餘攻擊防禦方法及所舉證據，經
    審酌結果，與本件判決結論均無影響，爰不一一論述，附此
    敘明。
六、訴訟費用負擔之依據：民事訴訟法第78條。
中　　華　　民　　國　　110 　年　　8 　　月　　20　　日
                  虎尾簡易庭  法  官  黃麗文
以上正本證明與原本無異。
如不服本判決，須於判決送達後20日內向本庭（臺灣雲林地方法
院虎尾簡易庭）提出上訴狀。（須按他造當事人之人數附繕本）
。
中　　華　　民　　國　　110 　年　　8 　　月　　20　　日
                              書記官 曾鈺仁
附表：
發票人 票面金額 發票日 利息起算日 到期日 蔡秋琴（即蔡子縈） 新臺幣10萬元 民國93年4月9日 民國93年4月9日 未載